臺灣高雄地方法院刑事判決　　　　　　　　　　　　九十二年度訴字第二二九五號
　　公　訴　人　臺灣高雄地方法院檢察署檢察官
　　被　　　告　乙○○
右列被告因違反毒品危害防制條例案件，經檢察官提起公訴（九十二年度毒偵字第四
三四四號），本院判決如左：
    主  文
乙○○連續施用第一級毒品，累犯，處有期徒刑壹年，扣案海洛因壹小包（淨重零點
零陸公克）沒收銷燬之，注射針筒壹支沒收，又施用第二級毒品，累犯，處有期徒刑
陸月；應執行有期徒刑壹年肆月，扣案海洛因壹小包（淨重零點零陸公克、包裝重零
點貳捌公克）沒收銷燬之，注射針筒壹支沒收。
    事  實
一、乙○○前因違反肅清煙毒條例，經本院以八十五年度訴字第四四五號判處有期徒
    刑三年二月確定，於民國八十八年六月二十二日假釋付保護管束期滿執行完畢。
    其因施用毒品，經本院以九十年度毒聲字第一六八九號裁定送觀察、勒戒，認有
    繼續施用毒品之傾向，經本院以九十年度毒聲字第二二九二號裁定令入戒治處所
    施以強制戒治，於戒治期間表現良好，經本院以九十年度毒聲字第五二五八號裁
    定停止戒治，所餘戒治期間付保護管束，於九十一年四月十日交付保護管束期滿
    ，由臺灣高雄地方法院檢察署檢察官於九十一年四月三十日，以九十一年度戒毒
    偵字第三六○號不起訴處分確定。復因施用毒品案件，經本院以九十一年度毒聲
    字第四四八一號裁定令入戒治處所施以強制戒治，於戒治期間表現良好，經本院
    以九十二年度毒聲字第九三三號裁定停止戒治，所餘戒治期間付保護管束，且其
    施用毒品犯行，經本院於九十一年十二月三十一日，以九十一年度訴字第二五七
    七號判處有期徒刑一年確定。詎不知悔改，復基於施用第一級毒品之概括犯意，
    自九十二年六月初起至同年七月八日下午四、五時許止（不含公權力拘束之時間
    ），在其位於高雄縣鳳山市○○街二七號居處，以將海洛因摻礦泉水置於注射針
    筒內皮下注射之方式，連續施用第一級毒品海洛因三、四次，嗣於九十二年七月
    八日下午十時許，乙○○在有偵查犯罪權之機關及公務員尚未發覺上開犯行前，
    主動持其所有供施用毒品所用之海洛因一包（淨重零點零六公克、包裝重零點二
    八公克）與注射針筒一支，至高雄縣政府警察局鳳山分局文山派出所，自首施用
    海洛因犯行並接受裁判，而其前於九十二年六月三十日下午三時二十九分許，經
    臺灣高雄地方法院檢察署觀護人通知採尿，該尿液於九十二年七月十四日、同年
    月十七日檢驗結果，亦呈嗎啡陽性反應。乙○○復承前施用第一級毒品之概括犯
    意，於九十二年七月十六日下午四時十七分許回溯二十四小時內之某時，在不詳
    地點，施用第一級毒品海洛因一次，嗣於同日下午四時十七分許，經臺灣高雄地
    方法院檢察署觀護人通知採尿送驗後呈嗎啡陽性反應，因而查獲。
二、乙○○另基於施用第二級毒品之犯意，於九十二年七月八日下午十時許回溯二十
    四小時內某時，在不詳地點，施用第二級毒品甲基安非他命一次，嗣警方於同日
    晚間十一時三十分許，在高雄縣政府警察局鳳山分局文山派出所對乙○○採集尿
    液，送驗結果呈甲基安非他命陽性反應，因而查獲。
三、案經高雄縣政府警察局鳳山分局報請及臺灣高雄地方法院檢察署觀護人簽請臺灣
    高雄地方法院檢察署檢察官偵查起訴。
    理  由
一、訊據被告乙○○對於九十二年六月初至同年七月八日止連續施用海洛因之犯行固
    坦承不諱，惟辯稱：我自九十二年七月八日後，即未施用海洛因，同年七月十六
    日採尿結果呈嗎啡陽性反應，可能係我在同年七月八日施用毒品後體內殘有餘毒
    所致，又我從未施用過甲基安非他命，不知驗尿為何呈甲基安非他命陽性反應云
    云。經查：
（一）被告於九十二年六月三十日、同年七月十六日經臺灣高雄地方法院檢察署觀護
      人採集尿液送驗結果，均呈嗎啡陽性反應，而被告於同年七月八日經警採尿送
      驗結果，則呈嗎啡及甲基安非他命陽性反應之事實，有長榮大學毒物研究中心
      九十二年七月十七日編號0000000號、九十二年七月三十一日編號○○
      二○八九號報告各一張，與臺灣檢驗科技股份有限公司九十二年七月十四日編
      號ＫＺ000000000000號、九十二年七月二十八日編號ＫＺ000
      000000000號濫用藥物尿液檢驗報告各一份，以及被告尿液檢體監管
      紀錄表二紙、高雄縣政府衛生局九十二年七月十六日九二煙檢字第一三一五號
      煙毒尿液檢驗成績書一張、查獲毒品嫌犯尿液流程管制清冊一件、高雄醫學大
      學附設中和紀念醫院九十二年十一月三日編號９２１１－２８號濫用藥物尿液
      檢驗報告一份附卷可稽，又警方於九十二年七月八日扣得被告所有之白色粉末
      一包，經送驗結果認含海洛因成分，淨重零點零六公克，包裝重零點二八公克
      ，此亦有法務部調查局九十二年八月二十二日調科壹字第二二○○一五八一四
      號鑑定通知書存卷供參，由是可見被告自承於九十二年六月初至同年七月八日
      止，連續施用海洛因三、四次等情，確屬真實可採。
（二）被告雖以前詞置辯，惟按海洛因施用入人體後水解還原成嗎啡，再循嗎啡之代
      謝方式排體外，已據行政院衛生署藥物食品檢驗局七十三藥檢壹字第○三○二
      二一號函說明綦詳。另依醫學臨床實驗及根據英國藥學會出版Isolation and
      Indentification of Drugs乙書第二九三頁載明：海洛因經注射入人體後，在
      體內迅速水解成6-Monoacety Imorp hine，再緩緩繼續水解成嗎啡，然後再循
      嗎啡之代謝方式排出，同書第四三一至第四三二頁並載有：嗎啡經注射入人體
      後，約百分之五十以上於八小時內自尿中排出，至二十四小時排出約百分之九
      十，但四十八小時後仍有微量可檢出等語。再按通常健康成人一次注射嗎啡十
      五公絲，而以現行採用蟻醛酸試液及鉬鋑銨酸試液檢檢驗其尿液時，注射後八
      小時內所排尿液易於檢出；八小時至二十四小時，視其取尿時間及尿量多寡，
      可能檢出；至二十四小時以後所排之尿液，用上述方法已難檢出，此據行政院
      衛生署藥物食品檢驗局七十三年十一月三十日（73）藥檢壹字第○三○二二一
      號函釋在案。另按甲基安非他命經口服投與後，約百分之七十於二十四小時內
      自尿液中排出，而尿液內甲基安非他命成分之檢出，與其投與甲基安非他命方
      式、投與量、個人體質、採尿時間、檢測儀器之精密有關；通常採尿化驗是否
      呈陽性反應，應以投與二十四小時內所採為宜，亦有行政院衛生署藥物食品檢
      驗局八十年三月十一日藥檢壹字第○四○七一二號函釋明確。準此，被告於
      九十二年七月十六日採尿前二十四小時內，確曾施用第一級毒品海洛因，及於
      同年七月八日採尿前二十四小時內，確曾施用第二級毒品甲基安非他命之事實
      ，亦堪認定，被告前開辯解純屬卸責之詞，殊無足取。
（三）被告前因施用毒品，經本院以九十年度毒聲字第一六八九號裁定送觀察、勒戒
      ，認有繼續施用毒品之傾向，經本院以九十年度毒聲字第二二九二號裁定令入
      戒治處所施以強制戒治，於戒治期間表現良好，經本院以九十年度毒聲字第五
   二五八號裁定停止戒治，所餘戒治期間付保護管束，於九十一年四月十日交付
      保護管束期滿，由臺灣高雄地方法院檢察署檢察官於九十一年四月三十日，以
      九十一年度戒毒偵字第三六○號不起訴處分確定，復因施用毒品案件，經本院
      以九十一年度毒聲字第四四八一號裁定令入戒治處所施以強制戒治，於戒治期
      間表現良好，經本院以九十二年度毒聲字第九三三號裁定停止戒治，所餘戒治
      期間付保護管束，且其施用毒品犯行，經本院於九十一年十二月三十一日，以
      九十一年度訴字第二五七七號判處有期徒刑一年確定之事實，有前開不起訴處
      分書、判決書及臺灣高雄地方法院檢察署刑案資料查註錄表各一份存卷供參，
      其於不起訴處分後五年內再犯本案毒品危害防制條例第十條第一、二項之罪，
      事證明確，應依法論科。
二、按被告行為後，毒品危害防制條例部分條文業於九十二年七月九日經總統修正公
    布，並自九十三年一月九日起施行，惟毒品危害防制條例此次修正，對於同條例
    第十條關於施用第一、二級毒品之犯罪構成要件及刑罰規定均未修正，亦即被告
    所犯之罪本刑部分，毫無變更，並不生新舊法比較問題，雖同條例第十八條關於
    沒收之規定有修正，然依從刑從屬於主刑之原則，從刑部分亦應直接適用裁判時
    之法律，先予敘明。次按犯毒品危害防制條例第十條施用第一級、第二級毒品之
    罪者，檢察官應先將被告送勒戒處所觀察、勒戒，經觀察、勒戒後，認無繼續施
    用毒品傾向者，應由檢察官為不起訴之處分，依此為不起訴處分後，五年內再犯
    第十條之罪，檢察官應依一般刑事訴訟程序予以起訴論罪科刑，此觀諸修正後毒
    品危害防制條例第二十條第一項、第二項、第二十三條第二項前段規定自明。被
    告前既曾因施用毒品案件，經觀察、勒戒及強制戒治期滿後，由檢察官為不起訴
    處分，復因施用毒品，經強制戒治交付保護管束，其於前開不起訴處分後五年內
    之保護管束期間，再犯本案施用毒品罪，無論依修正前或修正後之毒品危害防制
    條例第二十三條第二項之規定，均屬應依法論罪科刑之行為；而本案既為毒品危
    害防制條例修正施行前已繫屬本院之施用毒品案件，依修正後同條例第三十五條
    第一項第三款規定，即應適用修正後規定處理。是核被告所為，係犯毒品危害防
    制條例第十條第一項之施用第一級毒品罪，及同條例第二項之施用第二級毒品罪
    。被告施用第一、二級毒品前後持有海洛因、甲基安非他命之低度行為，應分別
    為施用之高度行為所吸收，均不另論罪。又被告先後多次施用第一級毒品之犯行
    ，時間緊接，手法相同，觸犯構成要件同一之罪名，顯係基於概括犯意反覆為之
    ，爰依連續犯之規定論以一罪，並依法加重其刑。被告前因違反肅清煙毒條例，
    經本院以八十五年度訴字第四四五號判處有期徒刑三年二月確定，於八十八年六
    月二十二日假釋付保護管束期滿執行完畢，有臺灣高等法院被告全國前案紀錄表
    一份在卷可佐，其受有期徒刑之執行完畢，五年以內再犯本案有期徒刑以上之二
    罪，為累犯，均應依法加重其刑，且就施用第一級毒品部分，依法遞加重其刑。
    末按自首係對於未發覺之犯罪而為，故尚未有犯罪行為之前，即無自首之問題，
    被告自首後之施用海洛因行為，既係被警查獲，已非以前自首效力所及，基於連
    續犯以一罪論，裁判上無法分割之法理，即不得依自首規定減輕其刑（司法院
    廳刑一字第○八九二五號法律問題研究意見參照），本案被告雖於九十二年七月
    八日，在有偵查犯罪權之機關及公務員尚未發覺其施用第一級毒品犯行前，主動
    至高雄縣政府警察局鳳山分局文山派出所自首其有施用海洛因行為，惟被告嗣後
    又承前施用第一級毒品之概括犯意，再度施用海洛因，並於同年月十六日經臺灣
    高雄地方法院檢察署觀護人採尿送驗後查獲，已如前述，則依上開說明，被告自
    首後再度施用海洛因，已非前開自首效力所及，又基於連續犯以一罪論，裁判上
    無法分割之法理，被告施用第一級毒品罪部分，並不得依自首規定減輕其刑，併
    予說明。爰審酌被告歷經觀察、勒戒及強制戒治等程序，猶無法戒絕毒癮，仍再
    度施用海洛因及甲基安非他命，顯見其意志不堅，無悔改之決心，有違政府制定
    毒品危害防制條例之立法美意，本不宜寬貸，惟念其所為尚未害及他人，且犯後
    坦承部分犯行，態度尚佳等一切情狀，就其所犯上開二罪，分別量處如主文所示
    之刑，且定其應執行刑，以資懲儆。扣案之海洛因一小包（淨重零點零六公克、
    包裝重零點二八公克）係屬第一級毒品，應依修正後毒品危害防制條例第十八條
    第一項前段之規定沒收銷燬之，而注射針筒一支經送驗結果雖無毒品反應，有高
    雄醫學大學附設中和紀念醫院九十二年十月十四日編號0000－000號檢驗
    報告存卷供參，然係被告所有供施用海洛因所用之物，業據被告自承在卷，爰依
    刑法第三十八條第一項第二款之規定宣告沒收。至於送驗耗費之海洛因部分，既
    已滅失不存在，自無庸宣告沒收銷燬，附此敘明。
據上論斷，應依刑事訴訟法第二百九十九條第一項前段、第二百七十三條之一第一項
，毒品危害防制條例第十條第一項、第二項、修正後毒品危害防制條例第十八條第一
項前段，刑法第十一條、第五十六條、第四十七條、第三十八條第一項第二款、第五
十一條第五款，判決如主文。
本案經檢察官甲○○到庭執行職務。
中      華      民      國      九十三      年    二    月      五      日
                                  臺灣高雄地方法院刑事庭
                                        審判長法  官    張  桂  美
                                              法  官    唐  中  興
                                              法  官    莊  珮  君
右正本證明與原本無異。
如不服本判決，應於判決送達後十日內，向本院提出上訴狀。
                                              書記官    呂  怜  勳
中      華      民      國      九十三      年    二    月      五      日
附錄本判決論罪科刑法條：
毒品危害防制條例第十條
施用第一級毒品者，處六月以上五年以下有期徒刑。
施用第二級毒品者，處三年以下有期徒刑。
